【裁判字號】    98,抗更(一),34
【裁判日期】    980724
【裁判案由】    假扣押
【裁判全文】
臺灣高等法院民事裁定                98年度抗更(一)字第34號
抗  告  人  甲○○
上列抗告人因與相對人兆豐國際商業銀行股份有限公司間假扣押
事件，對於中華民國97年 9月26日臺灣臺北地方法院97年度裁全
字第8183號裁定，提起抗告，經裁定後，由最高法院發回更為裁
定，本院裁定如下：
    主      文
原裁定廢棄。
相對人在原法院之聲請駁回。
聲請、抗告及發回前再抗告訴訟費用由相對人負擔。
    理      由
一、按債權人就金錢請求或得易為金錢請求之請求，欲保全強制
    執行者，得聲請假扣押；又假扣押，非有日後不能強制執行
    或甚難執行之虞者，不得為之，民事訴訟法第522條第1項、
    第523條第1項定有明文。所謂不能強制執行，如債務人浪費
    財產、增加負擔或就其財產為不利益之處分，將成為無資力
    之情形等是；所謂甚難執行之虞者，如債務人將移往遠方或
    逃匿是。又請求及假扣押之原因應釋明之；前項釋明如有不
    足，而債權人陳明願供擔保或法院認為適當者，法院得定相
    當之擔保，命供擔保後為假扣押，為民事訴訟法第 526條第
    1項、第2項所明定。依上開規定可知，債權人聲請假扣押，
    應就其請求及假扣押之原因加以釋明，該項釋明如有不足，
    而債權人陳明願供擔保或法院認為適當者，法院得定相當之
    擔保，命供擔保後為假扣押。若債權人就其請求及假扣押之
    原因絲毫未予釋明，法院不得命供擔保後為假扣押（最高法
    院94年度台抗字第 665號裁定參照）。又所謂釋明，係指當
    事人提出能即時調查之證據，使法院得薄弱之心證，信其主
    張為真實之謂（民事訴訟法第284條規定參照）。
二、本件相對人即債權人在原法院聲請意旨略以：第三人德寶營
    造股份有限公司（下稱德寶公司）邀同抗告人為連帶保證人
    ，向伊借款新臺幣（下同） 8,000萬元，約定自民國（下同
    ）94年8月31日起至96年2月28日止，按月依約付息，到期日
    前還本，抗告人並拋棄先訴抗辯權。上開借款屆期後，尚積
    欠本金 8,000萬元及利息未清償。近聞抗告人正意圖將財產
    變賣或脫產，致伊上開債權日後有不能強制執行或甚難執行
    之虞， 願供擔保以代釋明， 聲請對於抗告人所有之財產在
    8,000萬元範圍內予以假扣押等情， 固已據其提出行政院金
    融監督管理委員會函、經濟部函、相對人公司變更登記表、
    短期擔保授信合約、放款增補合約書及客戶歸戶查詢單（見
    原法院卷5至14頁），以釋明其請求。惟就「日後不能強制
    執行或甚難執行之虞」之假扣押原因，僅空言主張「近聞債
    務人（即抗告人）正圖將所有財產變賣或脫產，致日後有不
    能強制執行或甚難執行之虞」云云，始終全未提出任何可得
    即時調查之證據以為釋明（見原法院卷第 4頁及本院抗更(一)
    字卷20、21頁），揆諸前揭說明，雖經相對人陳明願供擔保
    ，法院仍不得命供擔保後為假扣押。乃原裁定竟命相對人供
    擔保後為假扣押，尚有未洽。抗告意旨執此指摘原裁定不當
    ，聲明廢棄，為有理由。
三、據上論結，本件抗告為有理由，依民事訴訟法第 492條、第
    95條、第78條，裁定如主文。
中    華    民    國    98    年    7     月    24    日
                    民事第六庭
                        審判長法  官 林鄉誠
                              法  官 楊豐卿
                              法  官 梁玉芬
正本係照原本作成。
本裁定除以適用法規顯有錯誤為理由外，不得再抗告。如提起再
抗告，應於收受後10日內委任律師為代理人向本院提出再抗告狀
。並繳納再抗告費新台幣１千元。
中    華    民    國    98    年    7     月    27    日
                              書記官 常淑慧


司法院資訊處製作；財團法人民間司法改革基金會備份。
